【裁判字號】    91,訴,1401
【裁判日期】    920918
【裁判案由】    給付租金
【裁判全文】
臺灣桃園地方法院民事判決  九十一年度訴字第一四○一號
    原      告  乙○○
    被      告  甲○○
右當事人間請求給付租金事件，於民國九十二年九月二日辯論終結，本院判決如左：
    主      文
被告應給付原告新臺幣柒拾捌萬元，及其中陸拾萬元部分自九十一年一月十二日起
至清償日止，按年息百分之五計算之利息。
訴訟費用由被告負擔。
本判決於原告以新臺幣貳拾陸萬元供擔保後，得假執行。
    事      實
甲、原告方面：
壹、聲明：除假執行擔保金額外，餘如主文所示。
貳、陳述：
一、兩造就訴外人周逸所有建物即門牌號碼為桃園縣中壢市○○路○段二五三號之房
    屋一棟，訂有租約，詎被告積欠(1)民國八十八年四月十五日至八十九年七月二十
    七日之租金，共計新台幣（下同）三百萬元，經協調後以六十萬元達成和解，約
    定被告應自八十九年八月起，每月十五日支付原告三萬元迄清償完畢為止，有切
    結書為憑，詎被告支付四期共一十二萬元後，即未再按月給付，原告於九十年十
    二月十四日向鈞院聲請發支付命令請求被告給付已到期之租金三十三萬元，遭被
    告異議而提起本案訴訟，現因後續租金已陸續到期，被告仍拒為清償，爰擴張聲
    明請求被告給付尚欠之租金餘額一十五萬元，共計四十八萬元；(2)又八十九年七
    月二十七日起，被告每月應給付租金一十萬元，詎被告僅支付一期後即未再支付
    ，算至被告八十九年十一月底搬遷時止，尚欠租金三期共三十萬元。上開情事，
    均有被告所簽立之切結書為憑。據此，被告應支付原告積欠租金共七十八萬元，
    其中六十三萬元自九十一年一月十二日起至清償日止，按年利率百分之五計算之
    利息。
二、對被告抗辯之陳述：
（一）切結書內容為被告當時同意而簽立，被告並未遭原告脅迫或係為了結刑事糾紛
      之情事而簽立切結書，被告所言不實。
（二）否認被告於租賃物查封時，向鈞院表示系爭租賃物之租金「依被告營業利益而
      定」之陳述，況原告曾於兩造租約期滿後，曾以存證信函催告被告返還租賃物
      ，是原告並未有為阻止租賃物遭拍賣而央求被告續租之情形。
（三）對於被告提出證三及證四之收據真正並不爭執，原告確有收受該款項，因被告
      常不定期支付不等金額之租金，惟此等款項業已沖抵被告積欠租金，是請求金
      額與被告所呈收據無關。
參、證據：提出切結書、存證信函、授權書等均影本各一件為證。
乙、被告方面：
壹、聲明：
一、原告之訴駁回。
二、訴訟費用由原告負擔。
貳、陳述：
一、被告於八十一年五月一日起向原告承租建物門牌桃園縣中壢市○○路○段二五三
    號房屋一棟，供為家具買賣營業使用，每月租金二十萬元，曾於八十四年五月及
    八十七年五月各換約乙次，最後一次租約之租期為八十七年五月一日起至八十八
    年四月三十日止，租賃期間均未曾積欠任何租金。於八十八年四月三十日租約屆
    滿前，被告原擬改行他業，無續租意願，茲因租賃標的物所有人周逸積欠他人債
    務，致系爭租賃物遭鈞院八十八年度執字第三四五一號案件強制執行，原告為免
    租賃物以點交遭拍定，遂商同被告續租，租金變更為「視營業狀況」支付，此有
    系爭租賃物拍賣公告為憑。又被告依上開約定，視營業狀況陸續支付原告租金，
    除八十八年五月至十月之支付租金單據已遺失外，被告八十八年十一月三十日支
    付二萬元、同年十二月三日支付一萬四千元不等之金額，此有庭呈之收據數紙為
    證。是兩造租賃契約之租金，自八十八年四月三十日後，已變更為「視營業狀況
    」支付，被告對於八十九年六月三十日前之租金業已依營業狀況給付完畢，並未
    積欠原告租金。
二、被告簽立系爭切結書，係因原告於八十九年七月二十七日假藉被告積欠其租金而
    邀眾對被告非法行為，經被告報請管區派出所派員前來逮獲，送回派出所依法處
    理。嗣原告等向被告表示道歉，並保證日後不會對被告有任何請求，被告受其哀
    求而一時心軟，乃向派出所主管黃飛龍表示願意原諒原告，黃飛龍為使雙方有一
    書面協議附卷敘明，以得終結案件，遂由原告親筆書寫切結書內容虛述事實。被
    告當時為求大事化小，在未看清內容下，隨意在該切結書內簽名，而了結此案，
    是此項切結書並非雙方意思一致所作成，不合於當事人意思表示一致之要件，其
    不具契約效力，非為租金給付協議；被告是依「視營業狀況」條件給付租金，亦
    未積欠原告任何租金，原告所訴無據，自應予以駁回。
參、證據：提出租約、拍賣公告等均影本各一件、租金收據及估價單影本共十七紙為
    證，並聲請傳喚證人黃飛龍及聲請調閱本院八十八年度執字第三四五一號執行卷
    宗。
    理      由
壹、程序方面：
一、本件原告起訴聲明原係請求被告給付六十三萬元，及自支付命令送達被告翌日即
    九十一年一月十二日起至清償日止，按年息百分之五計算之利息，嗣於言詞辯論
    時，因分期給付之金額全部均到期，故擴張請求被告應給付七十八萬元，利息部
    分則仍以本金六十三萬元按上開計算方式請求，因係擴張應受判決事項之聲明，
    依民事訴訟法第二百五十五條第一項第三款之規定應予准許，合先敘明。
二、本件被告未於最後言詞辯論期日到場，核無民事訴訟法第三百八十六條各款所列
    情形，爰依原告聲請，由其一造辯論而為判決。
貳、實體方面：
一、本件原告起訴主張兩造前訂有租賃契約，因被告積欠租金約三百萬元，嗣經兩造
    於八十九年七月二十七日簽立切結書以六十萬元達成和解，惟被告僅支付十二萬
    元，尚欠四十八萬元未清償，又依切結書之約定被告自八十九年七月二十八日起
    至八十九年十一月底止，應按月給付原告十萬元，惟被告仍未給付，合計共應給
    付原告七十八萬元等語。被告則以：兩造最後一次租約之租期為八十七年五月一
    日起至八十八年四月三十日止，租賃期間中被告未曾積欠任何租金，而兩造租賃
    契約自八十八年四月三十日後，已變更為「視營業狀況」支付租金，被告對於八
    十九年六月三十日前之租金業已依營業狀況給付完畢，並未積欠原告租金，嗣因
    原告邀眾對其為非法行為，經其報警，原告在派出所向其表示道歉，其為化解紛
    爭，在未看清楚內容之下，隨意在該切結書上簽名，切結書之內容並非雙方意思
    一致所作成等語置辯。
二、經查，原告主張被告前向其承租其所有之中壢市○○路○段二五三號房屋，兩造
    並訂有租賃契約之事實，為被告所不爭執，惟兩造均無法提出租賃契約書，經被
    告聲請本院調閱本院八十八年度執字第三四五一號執行卷宗，依該卷內所附之房
    屋租賃契約書，兩造係於八十七年五月一日簽訂租約，租賃期間自八十七年五月
    一日起至八十八年四月三十日止，租金每月二十萬元，應於每月五日以前繳納，
    押租金六十萬元，房租收款明細欄自八十七年五月一日起至八十八年六月三十日
    止，被告均按月交付租金二十萬元予原告；惟自八十八年七月一日起至同年九月
    三十日止，收款明細欄所載每月交付之租金均未達二十萬元，分別為二萬元、五
    萬元、三萬元；上開租賃契約書之真正為兩造所不爭執，堪信屬實。
三、本院八十八年度執字第三四五一號強制執行案件，前於八十八年三月二十六日至
    系爭房屋現場揭示封條而為查封，據當時在場人即本件被告向執行書記官表示：
    查封土地上之建物係其向債務人承租，從八十一年五月一日承租，每三年換一次
    租約，租金看其傢俱行之營業狀況隨時調整，沒有固定，押租金一百萬元，租金
    於每月一日給付等語，經執行書記官將此陳述記載於查封筆錄，並據而載明於該
    次強制執行之拍賣公告事項中。惟查，被告於查封當時所為之上開陳述，核與前
    開租賃契約之約定不符，無從認為被告於查封當時之陳述，業經兩造合意，而為
    租約中之重要約定事項。又依前開執行卷宗卷內資料，本件系爭房屋及所坐落之
    基地為該案債務人周逸所有，經執行法院定為甲標執行拍賣程序，並自八十九年
    三月十四日起進行特別拍賣程序，公告應買人應於三月個月內向執行法院表示應
    買；嗣經本件被告於八十九年三月十四日具狀為應買之表示，惟因該案債權人於
    八十九年三月十三日具狀聲請延緩執行，執行法院即依法公告停止應買，並通知
    應買人即本件被告領回保證金等情，有拍賣公告、執行處通知，及應買人之聲請
    狀等附於執行卷宗可稽。上情足徵本件被告迄至八十九年三月十四日之際，仍有
    意願購買系爭房地，而以被告自八十一年起即在系爭房屋經營傢俱行此節觀之，
    被告具狀應買，衡係為圖取得系爭房地之所有權而繼續經營，則其辯稱於八十八
    年四月三十日租約屆滿前，即擬改行他業，無續租意願，原告為避免該屋因點交
    而有拍賣之虞，乃商求被告續租，並同意被告每月之租金「視營業狀況」而定云
    云，即非可採。
四、依前開租賃契約房租收款明細欄所載，被告至八十八年六月為止，均仍按月給付
    二十萬元，且經原告本人簽收無訛，是原告主張被告自八十八年四月十五日起即
    未依約給付租金此節，與該記載並不相符。但依該記載，被告自八十八年七月起
    即確實未再按月給付二十萬元之租金，此亦為被告本人所不爭執，則自八十八年
    七月至八十九年七月此段期間，每月以租金二十萬元計算，扣除被告八十八年七
    月、八月、九月所付之十萬元，被告應尚有二百五十萬元之租金未給付。是以原
    告指稱被告自八十八年四月起至八十九年七月止，「大約」積欠其三百萬元之租
    金，此項估計，尚未太悖於事實。又原告主張因被告積欠租金，經其催討，兩造
    乃於八十九年七月二十七日簽訂「切結書」，載明被告至今積欠房屋租金約三百
    萬元，經鄭學文先生出面協調後，以六十萬元正解決之。自民國八十九年七月二
    十七日起每個月甲○○依十萬元租金付給乙○○等情，業據提出該切結書影本為
    證，而此切結書之真正，亦為被告所不爭執，堪信屬實；被告雖辯稱該切結書係
    因原告夥同不名人士至其店內對其脅迫，經其報警，雙方乃同至派出所，經原告
    表示道歉，而被告又未看清內容，始在該切結書內簽名，不合於當事人意思表示
    一致之要件，不具契約效力云云，並聲請傳喚當時至系爭房屋處理兩造糾紛之警
    員黃飛龍。本院經傳訊證人黃飛龍，據其所證：「到場時，有三、四位成年男子
    及被告在場，我問他們有什麼事，他們說要來找本件被告收取租金，我請他們都
    到派出所瞭解處理，我有問清楚雙方是否有恐嚇等不法情事，雙方均答無，所以
    我就請他們自行到一旁協調，他們好像有協調成立，切結書的內容我不清楚，亦
    不知道協調的原因是什麼」「我到場時並無發現不法或騷擾等情事，並且我有問
    清楚雙方，雙方也都表示沒有不法情事。我並不認識雙方，如有不法我一定秉公
    處理」「兩造的民事糾紛完全與我們無關，我們警察也不可能因此留置他們，更
    不可能要兩造寫切結書」等語明確。是依證人前開所證，兩造在現場或同至派出
    所之際，均並無任何不法恐嚇之情形，該切結書確為兩造出於自由意志之下自行
    簽立，足堪認定。另觀該切結書之內容，立切結書人為本件兩造，二人分別於切
    結書末段簽名，並在其下各自捺用指印為證；又切結書共分五段，其中第一段第
    六行、第二段第一行，及第五段之文字，分別在增添、更正之處均有兩個指紋，
    核應屬兩造各自捺印，足見被告於簽立切結書當時，對於該切結書之內容，應已
    經過本人審閱，被告辯稱其係在未看清內容之情形下，隨意在切結書簽名，該切
    結書不合於當事人意思表示一致之要件云云，自難認為正當。
五、又被告辯稱其已依約繳納租金，並提出原告簽收之單據影本多紙及給付租金明細
    表等為證，且為原告所不爭執，惟主張系爭簽條收據，均係在兩造簽訂切結書以
    前所為，並未在原告請求之範圍內等語。經核，依被告自行整理之給付租金明細
    表，前開租金收據係自八十八年十一月三十日至八十九年六月十四日止之租金給
    付憑據，金額合計為十八萬四千二百二十元，縱然被告曾經給付該部分之租金，
    惟以兩造事後另行簽訂切結書，並將被告所欠自八十八年七月起至八十九年七月
    止之租金，以六十萬元達成和解，可認為兩造均已將被告前所支付之右開租金考
    慮在內，而為排除；從而原告依該切結書之約定，請求被告依約履行尚未清償之
    和解金四十八萬元，及自八十九年七月起至同年九月止按月給付十萬元，三個月
    共三十萬元，合計七十八萬元，及其中六十三萬元自支付命令送達被告之翌日即
    九十一年一月十二日起至清償日止，按年息百分之五計算之利息，為有理由，應
    予准許。又原告陳明願供擔保，聲請宣告假執行，核無不合，爰酌定相當擔保金
    額准許之。
六、結論：原告之訴為有理由，依民事訴訟法第三百八十五條第一項前段、第七十八
    條，第三百九十條第二項，判決如主文。
中      華      民      國    九十二    年      九      月     十八     日
                                臺灣桃園地方法院民事第一庭
~B法      官  劉志卿
右為正本係照原本作成
如對本判決上訴，須於判決送達後廿日內向本院提出上訴狀
中      華      民      國    九十二    年      九      月     二十五     日
~B法院書記官  王曉雁


司法院資訊處製作；財團法人民間司法改革基金會備份。
